最高法院刑事判決　　　　　　　　　　　　　　　九十一年度台上字第四三一三號
　　上　訴　人　甲○○○
右上訴人因偽造文書案件，不服台灣高等法院台南分院中華民國九十一年四月二十四
日第二審判決（九十一年度上訴字第三六八號，起訴案號：台灣台南地方法院檢察署
九十年度偵字第六四七二號），提起上訴，本院判決如左：
    主  文
上訴駁回。
    理  由
按刑事訴訟法第三百七十七條規定，上訴於第三審法院，非以判決違背法令為理由，
不得為之。是提起第三審上訴，應以原判決違背法令為理由，係屬法定要件。如果上
訴理由狀並未依據卷內訴訟資料，具體指摘原判決不適用何種法則或如何適用不當，
或所指摘原判決違法情事，顯與法律規定得為第三審上訴理由之違法情形，不相適合
時，均應認其上訴為違背法律上之程式，予以駁回。本件原判決綜合調查證據之結果
，認上訴人甲○○○犯有刑法第二百十六條第二百十條行使變造私文書，足以生損害
於公眾及他人罪之事實，因認第一審判決，論上訴人以上開罪名，量處有期徒刑月
，並諭知易科罰金之折算標準，併予宣告緩刑貳年，經變造黏貼附款之租賃契約書（
民國八十八年十一月十日至八十九年十一月九日）及影本各壹紙均沒收，為無不合，
予以維持，駁回上訴人在第二審之上訴，已詳認定犯罪事實之依據及憑以認定之理
由，並對上訴人否認犯罪之辯詞，如何不足採信，均已依據卷內資料予以指駁及說明
，從形式上觀察，原判決並無違背法令情形。按事實之認定及證據之取捨，乃屬事實
審法院之職權，證人等所為供述及合法調查所得之證據，何者為可採，事實審法院本
得參酌其他相關證據為自由之判斷，苟無違反經驗法則或論理法則，自難指為違法。
次按刑法第二百十條之變造私文書罪，衹須所變造之私文書有足以生損害於公眾或他
人之虞為已足，至公眾或他人是否因該私文書之變造而實受損害，則非所問。查上訴
人將第二份租賃契約書關於由告訴人則堡國際工程顧問股份有限公司（下稱則堡公司
）負擔租賃稅金之附款剪下，裝訂於第一份租賃契約書，持該變造契約影本，向民事
庭提出做為證物以為行使，為則堡公司所不知，自足生損害於則堡公司及司法裁判正
確性，洵有行使變造私文書犯行，原判決理由二已詳加說明。上訴意旨復執陳詞，謂
上開系爭附款書面乃上訴人單獨製作，經則堡公司代表人侯斯揚書面同意，其因不諳
法律，為避免遺失，始將該附款裝訂於已公證之第一份租賃契約書上，影印提出於民
事庭，委無變造私文書故意，無生損害則堡公司及司法裁判正確性之情，則堡公司每
月實繳新台幣（下同）萬元房租，租賃稅金顯然由其負擔，則堡公司於租期屆滿後
起訴請求返還代墊租賃稅金之主張，自乏依據。又第一份租賃契約於民國八十九年十
一月十日即已屆滿，法院公證處不可能為口頭約定「延長租期」部分之契約為公證，
自無第二份租賃契約存在之可能，則堡公司之指訴顯然不實。況公司辦理名稱變更登
記前，仍有使用新公司印章之可能，檢察官之認定亦與事實不符等語，係就原判決理
由二至三已詳為論斷與說明之事項，再事爭執，殊非適法之第三審上訴理由。又上訴
人就本件行使變造私文書之發生，如何具有主觀犯意及客觀犯行，原判決理由二至三
亦已詳述其調查審認之結果，難謂有理由不備之違法。次按審理事實之法院，其認定
被告犯罪事實所憑之證據，並不以直接證據為限，間接證據亦包括在內，凡綜合調查
所得之各種直接及間接證據，本於推理之作用得其心證而為事實之判斷，苟與事實無
違，此項判斷即與完全憑空推測迥異，即不容任意指為違法。原判決並非僅依憑告訴
人之指訴為認定其犯行之唯一證據，尚且引述上開各項證據，本於推理之作用予以綜
合判斷，認與事實相符，始資為論罪基礎，要難指為違背法令。再按刑事訴訟法第三
百十條第二款規定，有罪之判決書，對於被告有利之證據不採納者，固應說明其理由
。惟其所謂對於被告有利之證據，係指該證據客觀上對論罪科刑有所影響，且對被告
有利，具有證據評價之必要性者而言。倘該證據客觀上對論罪科刑並無影響，既無為
證據評價之必要，縱未在判決理由內詳加說明，亦僅係行文簡略而已。上訴意旨謂原
判決未說明不採其於原審有利於己之主張之理由，有理由不備之違法云云。但原判決
既依憑理由欄所列各項證據為不利上訴人之認定，當然摒棄其他有利上訴人部分，原
判決就此未加說明，雖稍嫌簡略，但不能指為理由不備。此外，上訴人徒憑己意，對
原審採證認事職權之適法行使及原判決理由已詳為論斷之事項，任意爭辯，顯與法定
上訴第三審之形式要件不符，其上訴違背法律上之程式，應予駁回。
據上論結，應依刑事訴訟法第三百九十五條前段，判決如主文。
中      華      民      國    九十一    年      八      月      一      日
                              最高法院刑事第五庭
                                  審判長法官  謝  家  鶴
                                        法官  洪  文  章
                                        法官  花  滿  堂
                                        法官  陳  世  淙
                                        法官  洪  佳  濱
      右正本證明與原本無異
                                              書  記  官
中      華      民      國    九十一    年      八      月     十三     日
